臺灣新北地方法院民事裁定  
110年度消債更字第603號
聲  請  人  潘琬毓  
即  債務人
代  理  人  賀華谷律師
上列當事人因消費者債務清理事件，聲請更生，本院裁定如下：
    主  文
聲請人潘琬毓自中華民國111年6月10日上午10時起開始更生程序
。
命司法事務官進行更生程序。
    理  由
一、按債務人不能清償債務或有不能清償之虞者，得依本條例所
    定更生程序，清理其債務；債務人無擔保或無優先權之本金
    及利息債務總額未逾新臺幣（下同）1,200萬元者，於法院
    裁定開始清算程序或宣告破產前，得向法院聲請更生；債務
    人對於金融機構負債務者，在聲請更生或清算前，應向最大
    債權金融機構請求協商債務清償方案，或向其住、居所地之
    法院或鄉、鎮、市、區調解委員會聲請債務清理之調解，消
    費者債務清理條例（下稱消債條例）第3條、第42條第1項、
    第151條第1項分別定有明文。又法院開始更生程序之裁定，
    應載明其年、月、日、時，並即時發生效力；法院裁定開始
    更生或清算程序後，得命司法事務官進行更生或清算程序，
    必要時得選任律師、會計師或其他適當之自然人或法人一人
    為監督人或管理人，消債條例第45條第1項、第16條第1項分
    別定有明文。
二、本件聲請意旨略以：聲請人積欠金融機構等債務金額計5,88
    8,587元，於5年內未從事營業活動，且有不能清償債務之情
    事。聲請人現任職於仁德工程有限公司擔任行政助理，每月
    平均薪資為28,000元，扣除基本生活費後，根本無法支應最
    大債權銀行遠東國際商業銀行股份有限公司（下稱遠東銀行
    ）所提供之方案，致前置調解不成立。爰依法聲請鈞院准予
    裁定本件開始更生程序等語。　　
三、經查：
　㈠聲請人於民國110年10月14日向本院聲請債務清理之前置調解
    ，聲請人於110年11月15日陳報「聲請人目前之薪資每月僅
    約28,000元，且無其他財產，按債權人調解慣例（分180期
    給付），在不計利息之情況下，每月仍須返還32,000多元，
    此已超過聲請人每月薪資而無法負擔，故顯無調解成立之可
    能」等語，最大債權銀行遠東銀行亦於110年12月1日陳報「
    經債權人與債務人代理律師助理聯繫後確認：縱使本行提供
    以對外債權本金2,451,431元，分180期，利率0%，月付13,6
    20元之方案，惟債務人表示收入不豐，無法負擔」等語，聲
    請人及最大債權銀行遠東銀行於本院110年12月7日調解程序
    期日均未到庭，故調解不成立等情，此有聲請人陳報狀、遠
    東銀行民事陳報狀、調解程序筆錄、調解不成立證明書附於
    本院110年度司消債調字第798號卷（下稱調解卷）可參，是
    以，本件聲請人所為本件更生聲請可否准許，應審究聲請人
    其現況是否有消債條例第3條規定之「不能清償債務或有不
    能清償之虞」之情事而定。
  ㈡聲請人主張之前開事實，業據其提出財產及收入狀況說明書
    、聲請人之債權人清冊、聲請人之債務人清冊、財團法人金
    融聯合徵信中心查詢當事人綜合信用報告回覆書、108至109
    年度綜合所得稅各類所得資料清單、聲請人及母親全國財產
    稅總歸戶財產查詢清單、薪資單、勞工保險被保險人投保資
    料表暨明細、本院110年度司促字第20453號支付命令、聲請
    人及母親戶籍謄本、房屋租賃契約書、中華郵政存簿儲金簿
    、台北富邦銀行存摺、收入切結書、保險單、扶養費支出切
    結書、聲請人母親107至109年度綜合所得稅各類所得資料清
    單、在職證明書等件資料為證（見本院卷第37至68、185至1
    99頁）。經核：
  ⒈聲請人稱其目前任職於仁德工程有限公司，每月平均薪資為
　  28,000元，此有聲請人提出之110年9月至111年3月薪資單、
　  在職證明單（見本院卷第193至199頁）為證，堪信為真實。
　⒉按債務人生活所必需，以最近一年衛生福利部或直轄市政府
    所公告當地區每人每月最低生活費1.2倍計算其數額並應斟
    酌債務人之其他財產。受扶養者之必要生活費用，準用第一
    項規定計算基準數額，並依債務人依法應負擔扶養義務之比
    例認定之。前二項情形，債務人釋明更生期間無須負擔必要
    生活費用一部或全部者，於該範圍內，不受最低數額限制；
    債務人證明確有必要支出者，不受最高數額及應負擔比之限
    制。消債條例第64條之2定有明文。查聲請人陳報其每月生
    活必要支出包含膳食費9,000元、交通費1,000元、租賃費9,
    500元、電話費500元、生活用品費1,000元，共計21,000元
    等節，有聲請人陳報狀在卷可參（見本院卷第30頁），雖據
    提出相關單據為證，惟查，就聲請人主張每月必要支出部分
    ，按消債條例之立法意旨，乃在於幫助陷於經濟上困境之債
    務人，得藉由更生或清算程序，走出經濟困境，避免走向絕
    路，實現憲法所保障之生命權，其並非在幫助債務人保持其
    舊有之生活水平，因此在考量所謂之「生活必要性支出」，
    自以維持一般人最低生活水平所需為準，否則對債權人即屬
    不公。本院衡酌聲請人已負債，理應撙節開支，上開部分之
    支出，已逾消債條例第64條之2第1項之規定（即新北市政府
    公告111年度每人每月最低生活費15,800元之1.2倍即18,960
    元），且聲請人就租賃費9,500元部分僅提出109年5月1日至
    110年4月30日之房屋租賃契約，並未檢附支出之證明，是本
    院認應以18,960元作為計算聲請人每月生活所需費用之依據
    計算，逾此範圍即不予計入。聲請人復主張其須扶養母親，
    每月支出扶養費5,000至6,000元等情，亦據提出聲請人母親
    出具之切結書為證（見本院卷第187頁）。本院審酌聲請人
    母親現年71歲，名下並無資產，有戶籍謄本、全國財產稅總
    歸戶財產查詢清單在卷可稽（見本院卷第185、189頁），是
    聲請人母親年事已高，確有受聲請人扶養之必要，而聲請人
    主張支出母親之扶養費6,000元，亦未逾消債條例第64條之2
    第2項所定受扶養者之必要生活費用（即新北市111年度每人
    每月最低生活費之1.2倍）經與其他扶養義務人即聲請人兄
    弟姊妹分攤後之數額，應屬可採。因此，本院認聲請人每月
    必要生活支出合計應為24,960元（計算式：18,960元＋6,000
    元＝24,960元）。
　㈢因此，以聲請人上開每月薪資收入28,000元，扣除聲請人上
　　開每月必要生活支出24,960元之餘額為3,040元（計算式：2
    8,000元－24,960元＝3,040元），不足以清償前開金融機構債
    權人所提出之13,620元之還款方案，遑論聲請人尚有其他債
    權人之債務未列入，堪認聲請人客觀上處於因欠缺清償能力
    而不足以清償債務之經濟狀態，符合消債條例第3條所規定
    「債務人不能清償債務」之情形。
四、綜上所述，本件聲請人為一般消費者，並未從事營業活動，
    其有不能清償債務之情，又其所負無擔保或無優先權之債務
    並未逾1,200萬元，且未經法院裁定開始清算程序或宣告破
    產，復查無消債條例第6條第3項、第8條或第46條各款所定
    駁回更生聲請之事由存在，則聲請人聲請本件更生，即屬有
    據，應予准許。
五、又聲請人應於更生程序開始後，由債權人會議可決或由法院
    裁定認可其更生方案後方能實行，倘未能經債權會議可決或
    經法院裁定認可，則依消債條例第61條第1項規定，除有同
    條例第12條、第64條規定情形外應續行清算程序。進入更生
    程序後，其無擔保債權均須藉更生程序以獲得清償，聲請人
    應盡所能節約支出，並應努力工作以增加還款之成數及總金
    額，是於更生程序中，擬定足以為債權人接受，或可經法院
    認為公允之更生方案以供採擇，俾免更生程序須致清算程序
    之程度，附此敘明。
六、依消債條例第11條第1項、第45條第1項、第16條第1項，裁
    定如主文。
中　　華　　民　　國　　111 　年　　6 　　月　　10　　日
                  民事第八庭    法　官  黃信樺
上為正本係照原本作成
本裁定不得抗告
本裁定已於111年6月10日上午10時公告
中　　華　　民　　國　　111 　年　　6 　　月　　10　　日
                                書記官　楊振宗